【裁判字號】    98,聲,1076
【裁判日期】    981118
【裁判案由】    返還提存物
【裁判全文】
臺灣士林地方法院民事裁定              98年度聲字第1076號
聲  請  人  通力工業股份有限公司
法定代理人  乙○○
相  對  人  帝佑實業股份有限公司
法定代理人  甲○○
上列當事人間聲請返還提存物事件，本院裁定如下：
    主      文
聲請駁回。
    理      由
一、本件聲請人聲請返還本院90年度存字第1159號提存事件所提
    存，面額新臺幣（下同）100 萬元之富邦商業銀行可轉讓定
    期存單、本院90年度存字第1229號提存事件所提存，面額合
    計170 萬元之富邦商業銀行可轉讓定期存單。其陳述略稱：
    聲請人與相對人間因清償債務事件，前遵本院90年度裁全字
    第1870號、90年度裁全字第2197號民事裁定，分別提供面額
    100 萬元之富邦商業銀行可轉讓定期存單、面額合計170 萬
    元之富邦商業銀行可轉讓定期存單為擔保。茲以該事件本案
    訴訟業已確定，並經聲請人撤回假扣押執行之聲請而告終結
    ，爰依民事訴訟法第104 條第1 項第3 款規定，請求返還提
    存物等語，並提出假扣押裁定、提存書、本案判決暨確定證
    明書、民事撤回強制執行聲請狀、存証信函暨掛號郵件收件
    回執等件（均影本）為證。
二、按因釋明假扣押之原因而供之擔保，係擔保債務人因假扣押
    所應受之損害，故必待無損害發生或債權人本案勝訴確定，
    已經賠償時，始得謂供擔保之原因消滅（最高法院53年臺抗
    字第279 號判例意旨參照）。又按因假扣押所供之擔保，係
    為擔保受擔保利益人因不當假扣押所受損害而設。倘執行法
    院已依假扣押裁定債權人之聲請實施假扣押執行，債權人並
    已就假扣押所保全之請求提起本案訴訟，則在該本案訴訟終
    結前，受擔保利益人是否受有損害，尚未確定，在假扣押裁
    定撤銷及假扣押執行撤回前，受擔保利益人仍有可能繼續發
    生損害，其損害額亦尚未能確定，自不能強令受擔保利益人
    行使其權利。故在假扣押債權人已聲請假扣押執行，並已提
    起本案訴訟之情形下，債權人依民事訴訟法第106 條準用第
    104 條第1 項第3 款規定，聲請裁定返還提存物時，必待本
    案訴訟已終結，並已撤銷假扣押裁定及撤回假扣押執行，始
    得謂與該條款所定之「訴訟終結」相當（最高法院95年臺抗
    字第318 號裁定意旨參照）。
三、經查，聲請人前以請求清償債務為由，經本院90年度裁全字
    第1870號、90年度裁全字第2197號民事裁定准許聲請人分別
    提供100 萬元、166 萬元或同面額之富邦商業銀行可轉讓定
    期存單為擔保後，得就相對人之財產於300 萬元、498 萬元
    之範圍內假扣押。聲請人並均已提供前開金額可轉讓定期存
    單供擔保，而聲請對相對人之財產假扣押在案等情，業經本
    院依職權調取本院90年度執全字第1190號（含本院90年度裁
    全字1870號事件）、本院90年度執全字第1266號（含本院90
    年度裁全字2197號事件）保全程序執行卷宗確認無訛。而聲
    請人嗣對相對人就前開假扣押所保全之本案債權，起訴請求
    相對人給付798 萬2,793 元及法定遲延利息，經本院90年度
    重訴字第142 號、臺灣高等法院91年度重上字第437 號、最
    高法院93年度臺上字第2200號、臺灣高等法院93年度重上更
    (一)字第146 號、最高法院95年度臺上字第1966號、臺灣高等
    法院95年度重上更(二)字第164 號、最高法院96年度臺上字第
    2791號判決聲請人一部勝訴、一部敗訴確定，亦有聲請人所
    提前開歷審判決在卷可憑。聲請人假扣押所欲保全之本案債
    權，既經判決確認部分敗訴，聲請人所為假扣押，自屬不當
    ，此不當之假扣押，非俟執行法院撤銷其執行程序，受擔保
    利益人所受損害額無從確定。雖聲請人表示已撤回假扣押執
    行之聲請，並提出民事撤回執行聲請狀，惟查該聲請狀係以
    電腦打字繕打，並無聲請人簽章，亦未蓋有本院收文章；且
    經本院依職權調取本院90年度執全字第1190號、90年度執全
    字第1266號保全程序執行卷宗核閱結果，亦無聲請人所提撤
    回強制執行聲請狀附卷，自難認假扣押執行程序業因聲請人
    撤回而終結。
四、而上開假扣押強制執行標的，雖經本院98年度司執字第1214
    3 號調卷執行完畢，聲請人並領取分配款315 萬9,117 元。
    然上開假扣押裁定並未經撤銷、假扣押執行程序未經撤回，
    理論上仍得執原假扣押裁定，隨時為追加執行，並不受強制
    執行法第132 條第3 項收受裁定後30日內聲請強制執行規定
    之限制（臺灣高等法院暨所屬法院94年法律座談會、司法院
    司法業務研究會第37期研討結論參照），相對人仍可能因聲
    請人之追加執行假扣押標的而受有損害，自難僅以已執行之
    假扣押執行標的經他案調卷執行完畢，即謂「訴訟終結」。
    亦非得於損害仍可能繼續發生之情況下，強令相對人行使權
    利。從而，聲請人之聲請核與民事訴訟法第106 條準用同法
    第104 條第1 項第3 款訴訟終結之要件均有未合，聲請人據
    以聲請返還提存物、通知相對人行使權利，均有未合，自應
    予以駁回。
五、爰裁定如主文。
中    華    民    國    98    年    11    月    18    日
                  民事第一庭  法  官  王本源
以上正本證明與原本無異。
如對本裁定抗告，應於裁定送達後10日內向本院提出抗告狀，並
繳納抗告費新臺幣1,000 元。
中    華    民    國    98    年    11    月    18    日
                              書記官  陳淑女


司法院資訊處製作；財團法人民間司法改革基金會備份。
